【裁判字號】    94,訴,624
【裁判日期】    951108
【裁判案由】    貪污
【裁判全文】
臺灣雲林地方法院刑事判決               94年度訴字第624號
公  訴  人  臺灣雲林地方法院檢察署檢察官
被      告  乙○○
選任辯護人  陳中堅律師
上列被告因貪污案件，經檢察官提起公訴（93年度偵字第2122號）
，本院判決如下：
    主  文
乙○○犯業務侵占罪，處有期徒刑陸月，如易科罰金，以銀元
佰元即新臺幣玖佰元折算壹日。
    事  實
一、乙○○係行政院退除役官兵輔導委員會榮民工程股份有限公
    司新興及海事施工處（下簡稱「榮工公司新興處」）土地組
    辦事員，負責辦理及督導工區中工保全股份有限公司（下簡
    稱中工保全）之保全業務。民國（下同）88年間，經濟部工
    業局委託榮工公司新興處開發雲林縣台西鄉「離島式基礎工
    業區新興區開發工程」，並於89年11月間召集行政院農委會
    漁業署、雲林縣政府、雲林區漁會、榮工公司等機關，共同
    組成「漁筏救濟聯合查估小組」辦理徵收漁民漁筏作業，收
    購漁民所有之船外機117 具及筏管等漁作機具，委由榮工公
    司新興處代管。榮工公司於90年11月間將前述船外機置放於
    新興區開發工程之工地貨櫃屋內，而由乙○○負責保管業務
    。其竟利用擔任中工保全督導人員得任意進出新興區開發工
    程之工地的機會，意圖為自己不法所有，於92年8 月1 日下
    午4 時至6 時間，進入存放前述船外機之貨櫃屋，將「漁筏
    救濟聯合查估小組」徵收之編號#3、編號#104之60hp船外機
    2 部與編號#101、編號#96 之40hp船外機2 部及編號#107之
    30hp船外機1 部及編號#120之15hp船外機1 部，據為己有，
    意圖加以變賣。嗣於92年8 月2 日為中工公司人員發覺，乙
    ○○自知無法掩飾，乃於當日（2 日）歸還所侵占之船外機
    4 部（編號分別為#101、#96 、#107及#120），另向第三人
    劉玉勤購買2 部60hp之船外機，並於8 月14日歸還。
二、案經法務部調查局雲林調查站移送臺灣雲林地方法院檢察署
    檢察官偵查起訴。
    理  由
一、檢察官原追訴被告犯貪污治罪條例第4 條第1 項第1 款之竊
    取公有財物罪，因被告行為後，刑法於94年2 月2 日修正公
    布，自95年7 月1 日施行，其刑法第10條就公務員定義重新
    限縮規定，依修正後之規定被告已非公務員，因此公訴檢察
    官自動變更事實及法條，追訴被告業務侵占罪，合先敘明。
二、檢察官提出下列證據方法：
    （一）證人甲○○92年12月1 日調查筆錄及94年1 月24日偵
          訊筆錄。
    （二）證人林三桂93年3 月5 日調查筆錄及94年1 月24日偵
          訊筆錄。
    （三）證人丁振芳93年3 月5 日調查筆錄及94年1 月24日偵
          訊筆錄。
    （四）被告乙○○93年4 月6 日調查筆錄、93年4 月22日調
          查筆錄、94年1 月24日偵訊筆錄、94年7 月25日偵訊
          筆錄。
    （五）榮工公司新興及海事施工處人事令、新興及海事施工
          處人員職掌表。
    （六）榮工公司88年3 月31日、89年10月25日、89年11月23
          日三次會議紀錄影本。
    （七）92年8 月1 日中工保全股份有限公司警衛日誌。
    （八）漁筏主機價格表影本。
    （九）財團法人中華民國企業技術鑑定委員會鑑定報告。
三、被告就檢察官追訴之業務侵占罪名及事實，均坦承不諱，對
    於檢察官所提出之上開證據方法，均同意為證據使用，不爭
    執其證據能力。被告之自白因與檢察官所提出之上列證據相
    符，堪認屬實，被告利用職務之便，侵占上揭船外機，事證
    明確，可以認定，應依法論罪科刑。
四、核被告所為，係犯刑法第336 條第2 項之業務侵占罪。按行
    為後法律有變更者，適用行為時之法律。但行為後之法律有
    利於行為人者，適用最有利於行為人之法律，刑法第2 條第
    1 項定有明文。刑法定有罰金刑之處罰者，原提高標準係依
    罰金罰鍰提高標準條例第1 條前段規定：「依法律應處罰金
    、罰鍰者，就其原定數額得提高為2 倍至10倍。」與現行法
    規所定貨幣單位折算新臺幣條例第2 條規定：「現行法規所
    定金額之貨幣單位為圓、銀元或元者，以新臺幣元之3 倍折
    算之。」及修正前刑法第33條第5 款規定：「罰金：1 元以
    上。」惟刑法業於94年2 月2 日，經總統以華總一義字第09
    40 0014901號令修正公布，並自95年7 月1 日施行，現提高
    標準係依95年6 月14日增訂公布之刑法施行法第1 之1 條規
    定：「（第1 項）中華民國94年1 月7 日刑法修正施行後，
    刑法分則編所定罰金之貨幣單位為新臺幣。（第2 項）94年
    1 月7 日刑法修正時，刑法分則編未修正之條文定有罰金者
    ，自94年1 月7 日刑法修正施行後，就其所定數額提高為30
    倍。但72年6 月26日至94年1 月7 日新增或修正之條文，就
    其所定數額提高為3 倍。」及刑法第33條第5 款修正規定：
    「罰金：新臺幣1000元以上，以百元計算之。」本件刑法第
    336 條第2 項定有罰金刑之處罰，得科銀元3000元以下罰金
    ，係於24年01月01日訂定，且未於72年6 月26日至94年1 月
    7 日間修正，是其法定刑罰金提高標準依現行法非較有利於
    被告，自應依刑法第2 條第1 項前段規定，適用行為時之法
    律即罰金罰鍰提高標準條例第1 條前段、現行法規所定貨幣
    單位折算新臺幣條例第2 條及修正前刑法第33條第5 款之規
    定。
五、爰審酌被告係榮工公司新興處土地組辦事員，負責保管船外
    機，本應盡忠職守，竟為私利，侵占自己保管之船外機，意
    圖加以變賣，所侵占船外機之數量、價值，已分別歸還及犯
    罪後已表示後悔，坦白認罪之態度等一切情狀，量處如主文
    所示之刑，併諭知易科罰金之折算標準。又被告於犯罪時之
    刑法第41條第1 項前段規定：「犯最重本刑為5 年以下有期
    徒刑以下之刑之罪，而受6 個月以下有期徒刑或拘役之宣告
    ，因身體、教育、職業、家庭之關係或其他正當事由，執行
    顯有困難者，得以1 元以上3 元以下折算1 日，易科罰金。
    」且被告行為時之易科罰金折算標準，罰金罰鍰提高標準條
    例第2 條前段（現已刪除）規定，就其原定數額提高為 100
    倍折算1 日，則本件被告行為時之易科罰金折算標準，應以
    銀元300 元折算1 日，經折算為新臺幣後，應以新臺幣 900
    元折算為1 日。惟95年7 月1 日修正公布施行之刑法第41條
    第1 項前段則規定：「犯最重本刑為5 年以下有期徒刑以下
    之刑之罪，而受6 個月以下有期徒刑或拘役之宣告者，得以
    新臺幣1000元、2000元或3000元折算1 日，易科罰金。」比
    較修正前後之易科罰金折算標準，以95年7 月1 日修正公布
    施行前之規定，較有利於被告，則應依刑法第2 條第1 項前
    段，適用修正前刑法第41條第1 項前段規定，定其折算標準
    。
據上論斷，應依刑事訴訟法第299 條第1 項前段，刑法第2 條第
1 項前段、第336 條第2 項、第41條第1 項前段（修正前），罰
金罰鍰提高標準條例第1 條前段、第2 條（廢止前）規定，判決
如主文。
本案經檢察官梁晉嘉到庭執行職務。
中      華      民      國     95   年   11  月   8   日
                      刑事第四庭審判長法  官  吳福森
                                      法  官  曾鴻文
                                      法  官  李秋瑩
上正本證明與原本無異。
如不服本判決，應於判決送達後10日內向本院提出上訴狀（應附
繕本）。「切勿逕送上級法院」。
告訴人或被害人對於判決如有不服具備理由請求檢察官上訴者，
其上訴期間之計算係以檢察官收受判決正本之日期為準。
                                      書記官  陳姵君
中      華      民      國     95   年   11  月   8   日
附錄本案論罪科刑法條：
刑法第336條第2項
對於業務上所持有之物，犯前條第1 項之罪者，處6 月以上5 年
以下有期徒刑，得併科3000元以下罰金。


司法院資訊處製作；財團法人民間司法改革基金會備份。
